【裁判字號】    99,監宣,81
【裁判日期】    991018
【裁判案由】    監護宣告
【裁判全文】
臺灣雲林地方法院民事裁定              99年度監宣字第81號
聲  請  人  甲○○
相  對  人  乙○○○○
關  係  人  丙○○
上列聲請人聲請監護宣告事件，本院裁定如下：
    主    文
宣告乙○○○○（女、民國○○年○○月○○日生、國民身分證統一編
號：Ｚ000000000號）為受監護宣告之人。
選定甲○○（男、民國○○年○○月○○日生、國民身分證統一編號：
Ｚ000000000號）為受監護宣告人之監護人。
指定丙○○（女、民國○○年○○月○○日生、國民身分證統一編號：
Ｚ000000000號）為會同開具財產清冊之人。
聲請費用新臺幣壹仟元由受監護宣告之人負擔。
    理    由
一、聲請意旨略以：聲請人甲○○為相對人之五子，關係人丙○○則為相對人之三女。相對人於民國（下同）98年04月17日
    起因中風，雖送醫診治但不見起色，近日甚且已因精神障礙
    或其他心智缺陷，致不能為意思表示或受意思表示，或不能
    辨識意思表示之效果，有殘障手冊可證。爰依民法第14條第
    1 項、民事訴訟法第597 條第1 項之規定，聲請對其為監護
    之宣告，並依民法第1111條之規定，指定聲請人為相對人之
    監護人，暨指定關係人丙○○為會同開具財產清冊之人，且
    命相對人之監護人及會同開具財產清冊之人於監護開始後二
    個月內開具財產清冊陳報鈞院等語。
二、按對於因精神障礙或其他心智缺陷，致不能為意思表示或受
    意思表示，或不能辨識其意思表示之效果者，法院得因本人
    、配偶、四親等內之親屬、最近一年有同居事實之其他親屬
    、檢察官、主管機關或社會福利機構之聲請，為監護之宣告
    。受監護宣告之人應置監護人；法院為監護之宣告時，應依
    職權就配偶、四親等內之親屬、最近一年有同居事實之其他
    親屬、主管機關、社會福利機構或其他適當之人選定一人或
    數人為監護人，並同時指定會同開具財產清冊之人。法院為
    前項選定及指定前，得命主管機關或社會福利機構進行訪視
    ，提出調查報告及建議。監護之聲請人或利害關係人亦得提
    出相關資料或證據，供法院斟酌。法院選定監護人時，應依
    受監護宣告之人之最佳利益，優先考量受監護宣告之人之意
    見，審酌一切情狀，並注意下列事項：(一)受監護宣告之人之
    身心狀態與生活及財產狀況。(二)受監護宣告之人與其配偶、
    子女或其他共同生活之人間之情感狀況。(三)監護人之職業、
    經歷、意見及其與受監護宣告之人之利害關係。(四)法人為監
    護人時，其事業之種類與內容，法人及其代表人與受監護宣
    告之人之利害關係，民法第14條第1 項、第1110條、第1111
    條、第1111條之1 分別定有明文。
三、經查，聲請人上開主張，業據其提出戶籍謄本及中華民國身
    心障礙手冊等件為證，且相對人經本院法官在鑑定人即廖寶
    全診所醫師廖寶全前呼喚其姓名均無反應，並經鑑定人廖寶
    全醫師鑑定稱：相對人是老年痴呆症的病人，可睜開眼睛，
    但意識僵呆，身上插有鼻管、尿管，不能言語或配合任何簡
    單的指示動作，且無眼神接觸，亦無法透過任何方式溝通，
    四肢乏力，又關節輕微僵硬，相對人長期臥床，無自理能力
    ，日常生活起居需專人照料，目前相對人精神及心智狀況已
    達不能為意思表示或受意思表示或不能辨識其意思表示效果
    之程度等語，有鑑定筆錄在卷可稽，堪信聲請人之主張屬實
    。本院審酌上情，認為相對人現已呈現重度智能及言語障礙
    狀態，無法表達其內心意思，日常生活起居均須他人協助照
    護，已達不能為意思表示或受意思表示，或不能辨識其意思
    表示效果之情狀，故聲請人聲請對相對人為監護之宣告為有
    理由，應予准許。
四、次查，聲請人甲○○為受監護宣告人之五子，相對人除配偶
    曾清溪、次子曾雲庫已歿外，育有子女曾雲琳、曾雲念、曾
    雲看、謝曾燕妹、黃曾傳妹、丙○○等人，有戶籍謄本、親
    屬系統表附卷可參。本院審酌上情，並考量聲請人甲○○為
    受監護宣告人之五子，受監護宣告人目前係由其負主要照顧
    責任，且其有意願擔任受監護宣告人之監護人，而其他親屬
    亦同意聲請人擔任受監護宣告人之監護人，有同意書在卷可
    按等情狀，認聲請人甲○○應有監護受監護宣告人之能力，
    並適於任之，是由聲請人甲○○任監護人，符合受監護宣告
    人之最佳利益，爰依民法第1111條第1 項之規定，選定聲請
    人甲○○為受監護宣告人乙○○○○之監護人。另本院參酌
    關係人丙○○為受監護宣告人乙○○○○之三女，且有擔任
    會同開具財產清冊之人之意願，其他親屬亦同意由其擔任會
    同開具財產清冊之人，有同意書在卷可查，爰依上揭規定，
    指定關係人丙○○為會同開具財產清冊之人。
五、依民事訴訟法第608條第1項，裁定如主文。
中    華    民    國    99    年    10    月   18   日
                       家事法庭 法  官  潘雅惠
以上正本係照原本作成。
如不服本裁定關於選定監護人及指定會同開具財產清冊之人等部
分，應於送達後十日內向本院提出抗告狀，並繳納抗告費新臺幣
1,000 元；其餘關於宣告監護之部分，不得抗告。
中    華    民    國    99    年    10    月   18   日
                                書記官  陳美華
附錄：
民法第1099條第1項：
監護開始時，監護人對於受監護人之財產，應依規定會同遺囑指
定、當地直轄市、縣（市）政府指派或法院指定之人，於二個月
內開具財產清冊，並陳報法院。

司法院資訊處製作；財團法人民間司法改革基金會備份。
